臺灣高等法院交通事件裁定　　　　　　　　　　　　九十一年度交抗字第六三五號
　　抗告人即
　　異議人　　 甲○○
右抗告人因違反道路交通管理處罰條例案件，不服臺灣桃園地方法院中華民國九十一
年四月一日九十一年度交聲字第一四八號裁定（原處分案號：桃監裁五字第駕裁字
00-000000號），提起抗告，本院裁定如左：
    主  文
原裁定撤銷，發回台灣桃園地方法院。
    理  由
一、原審裁定如附件裁定書所載。
二、抗告人提起抗告意旨以其於民國八十八年四月十七日不慎黃線停車被拖吊，在領
    車時已繳了拖吊費，其後並依章繳了罰款新台幣一千二百元，不知為何未銷案，
    原處分機關卻於事隔二年後才催繳，已無法找出以前劃撥之收據。又原處分機關
    於九十年十一月二十一日以桃監裁五駕裁字00-000000號裁決書，未依抗告人所
    留居所地址寄送裁決書，反而送達伊戶籍地，伊實際上未住戶籍地，收件人即大
    樓管理員馮一鳴將其置於管理室抽屜內暫放，不料該信件掉落於抽屜夾層中，事
    後一忙也就忘了轉交抗告人，因而致伊被以逾期未繳為由，「逕行吊銷駕照」。
    且事實伊未指定馮一鳴為送達代收人，原審誤認抗告人指定馮一鳴為送達代收人
    ，亦有未妥，而指摘原裁定不當。
三、按道路交通管理處罰條例第六十五條第一項規定：汽車所有人、駕駛人違反道路
    交通管理，經主管機關裁決後逾十五日未向管轄地方法院聲明異議，或其聲明異
    議經法院裁定確定，而不依裁決或裁定繳納罰鍰或不繳送汽車牌照、駕駛執照者
    ，依左列規定處理之：
    第三款：罰鍰不繳者，按其罰鍰數額，易處吊扣汽車牌照或駕駛執照一個月至三
    個月；不依期限繳送汽車牌照或駕駛執照者，吊銷其汽車牌照或駕駛執照。
    第一項：前項第三款之汽車所有人、駕駛人如無汽車牌照或駕駛執照可資易處吊
    扣時，得就原處分或裁定確定之罰鍰加倍處罰；逾十五日後仍不繳納者，移送法
    院強制執行。
四、次按刑事訴訟法第三百四十九條前段所稱之送達，係指經有合法之送達者而言，
    裁判正本送達於應受送達人本人以外之人，如該人未經本人陳明為送達代收人，
    又非具有辨別事理能力之同居人或受僱人，或其他法定應受送達之人時，不能認
    有合法之送達，祗能以本人實際收受判決時，為起算上訴期間之準據（最高法院
    八十五年度台上字第一四二七號判決參照）。
五、經查：抗告人於八十八年四月十七日黃線停車，舉發違反道路交通管理事件通知
    單上記載為「違規停車拖吊」，而當時抗告人留存之地址為中壢市○○○街七八
    號（均原審卷第一０頁），指定應到案之日期為八十八年五月二日，原處分機關
    於九十年十一月二十一日裁決，其裁決書關於受處分人地址之記載，亦記載桃園
    縣中壢市○○○街七八號（見原審卷第九頁裁決書影本）。乃原處分機關未有任
    何憑據竟擅自更改抗告人之住址為桃園縣平鎮市○○路○段一一七巷二七弄十一
    號四樓（見原審卷第九頁信封影本），並於郵遞後由寶中大樓管理員馮一鳴代收
    ，因抗告人未陳明為送達代收人，其送達是否合法，猶均有待究明。本件違反道
    路交通管理事件裁決書，對於抗告人裁罰是否合法送達，已屬可議。原審裁定卻
    逕行認定馮一鳴乃異議人之送達代收人，其根據安在﹖且抗告人既係因車輛違規
    停車被拖吊，其是否在拖吊場領回汽車時，一併繳納違規罰鍰，原審未予詳查，
    逕將抗告人之聲明異議駁回，亦有未洽，爰將原裁定撤銷，發回原審法院。
據上論結，依道路交通事件處理辦法第二十六條，刑事訴訟法第四百十三條前段，裁
定如主文。
中      華      民      國    九十一    年      十      月     十五     日
                              臺灣高等法院交通法庭
                                  審判長法  官  陳  貽  男
                                        法  官  陳  憲  裕
                                        法  官  王  炳  梁
右正本證明與原本無異。
不得再抗告。
                                        書記官  潘  大  鵬
中      華      民      國      九十一   年     十    月       十五     日
附件：
臺灣桃園地方法院交通法庭裁定            九十一年度交聲字第一四八號
    異  議  人  甲○○  女四十九歲（民國○○○年○月○日生）
                        住桃園縣中壢市○○○街七八號
                        身分證統一編號：Ｈ二四四一四四九號
    相  對  人  交通部公路總局新竹區監理所桃園監理站
                        設桃園市○○路四一六號
右異議人因不服相對人裁罰事件 (桃監裁五字第駕裁字00-000000號)，聲明異議，本
院裁定如左：
    主  文
異議駁回。
    理  由
一、異議意旨略以：聲請人於民國八十八年四月十七日不慎黃線停車被拖吊，在拖吊
    場已繳了拖吊費，事後也依章繳了罰款新台幣一千二百元，不知為何未銷案，相
    對人卻於事隔二年後才催繳，已無法找出以前劃撥之收據。又相對人於九十年十
    一月二十一日以桃監裁五駕裁字00-000000號裁決書，寄送本人戶籍地，本人實
    際上未住戶籍地，收件人馮一鳴將其置於抽屜內暫放，不料該信件掉落於抽屜夾
    層中，事後一忙也就忘了遞交以聲請人，因而致本人被相對人以逾期未繳為由，
    「逕行吊銷駕照」，真是冤枉，爰依法聲明異議等語。
二、按受處分人不服主管機關所為之處罰，得於接到裁決書之翌日起二十日內，向管
    轄地方法院聲明異議，道路交通管理處罰條例第八十七條第一項定有明文。又依
    道路交通管理處罰條例第八十七條規定向管轄法院聲明異議之期間，自裁決書送
    達之翌日起算，並得依法扣除在途期間及聲請回復原狀；又交通法庭認聲明異議
    不合法律上之程式或其異議權已喪失者，應以裁定駁回之，道路交通案件處理辦
    法第十二條、第十八條前段亦著有明文。經查：本件裁決書相對人係於九十年十
    一月二十一日裁決，於同年月二十三日送達聲請人戶籍地，由寶中大樓管理員簽
    收，有掛號郵件回執乙紙在卷可佐。又刑事訴訟法第六十七條規定；非因過失，
    遲誤上訴、抗告或聲請再審之期間，----，於其原因消滅後五日內，得聲請回復
    原狀。許用代理人之案件，代理人之過失，視為本人之過失。此一規定，依道路
    交通案件處理辦法第四條第一項規定，於聲明異議案件之處理準用之。又送達文
    件向送達代收人為之，視為送達於本人，刑事訴訟法第五十五條第三項既定有明
    文，則送達代收人之過失，自應視為本人之過失，最高法院二十九年上字第三八
    0九號亦著有判例。本件異議人主張未住戶籍地，由馮一鳴代收，馮一鳴將該信
    件掉落抽屜夾層，致遺忘了，遲至九十年三月上旬始轉交異議人等情，縱認屬實
    ，然馮一鳴乃異議人之送達代收人，其掉落、遺忘信件之過失，依上開說明，仍
    視為本人之過失，自不得聲請回復原狀。依此，應認異議人於九十年十一月二十
    三日收受裁決書之送達，自翌日即同年月二十四日起算二十日，加計在途期間一
    日，異議期間應於同年十二月十三日屆滿。距異議人於九十一年三月二十日始向
    相對人提出書狀聲明異議，於同年月二十六日函送本院，依上開說明，其異議權
    已喪失，自應以裁定駁回之。本件既係以程式上事由裁定駁回，異議人主張之其
    他實體上異議事由，諸如已否照章繳費，應否吊扣駕照等情，即無庸一一審究，
    附此敘明。
三、據上論斷，應依道路交通案件處理辦法第十八條前段，裁定如主文。
中      華      民      國      九十一    年    四    月    一      日
                                臺灣桃園地方法院交通法庭
                                      法  官  陳  世  宗
如不服本裁定，應於裁定送達後五日內向本院提出抗告狀。
